【裁判字號】    97,易,1734
【裁判日期】    971215
【裁判案由】    詐欺
【裁判全文】
臺灣臺北地方法院刑事判決              97年度易字第1734號
公  訴  人  臺灣臺北地方法院檢察署檢察官
被      告  乙○○
選任辯護人  廖年盛律師
上列被告因詐欺案件，經檢察官提起公訴（97年度偵字第4421號）
及移送併辦（97年度偵字第2632號），本院判決如下：
    主  文
乙○○幫助意圖為自己不法之所有，以詐術使人將本人之物交付
，處有期徒刑肆月，如易科罰金，以新臺幣壹仟元折算壹日。
    事  實
一、乙○○可預見提供金融帳戶、提款卡與他人，可能幫助他人
    遂行詐欺犯行，竟仍基於幫助詐欺之不確定故意，於民國96
    年12月18日前某日，將其申辦之台新商業銀行敦南分行帳號
    0000000000000號之活期存款帳戶之存摺、提款卡、密碼，
    提供予不詳之人。嗣詐欺集團成員意圖為自己不法之所有，
    於96年12月18日21時30分許，撥打電話向甲○○佯稱係富邦
    購物台之人員，其在購物台購物之付款有問題，要求至提款
    機轉帳付款，致甲○○陷入錯誤，至提款機匯款新台幣（下
    同）2萬7千元、2千元、2萬8千元，計5萬7千元，至上開帳
    戶內。俟甲○○察覺遭騙報警處理，經警循線查獲上情。
二、案經台北市政府警察局大安分局報請臺灣臺北地方法院檢察
    署檢察官偵查起訴及桃園縣政府警察局大園分局報請臺灣臺
    北地方法院檢察署檢察官移送併案審理。
    理  由
一、證據能力部分：本件認定事實所引用之下列卷內卷證資料（
    包含人證與文書證據、物證等證據），並無證據證明係公務
    員違背法定程式所取得，且被告乙○○於審判期日對本院提
    示之該卷證均陳明沒意見等語，又卷內之文書證據，亦無刑
    事訴訟法第159條之4之顯有不可信之情況與不得作為證據之
    情形。綜上，依刑事訴訟法第159條至159條之5之規定，本
    件認定事實所引用之本件卷證所有證據（包含人證與文書證
    據、物證等證據），均有證據能力，合先敘明。
二、訊據被告雖矢口否認有將上開帳戶之存摺、提款卡、密碼提
    供予不詳之人使用，辯稱其係於逛街時遺失云云，惟查：
（一）上開帳號帳戶，係被告申請使用此事實，迭據被告於偵、
      審中坦承不諱，並有該帳戶申請書附卷可稽。而被害人甲
      ○○確有於上開時間遭詐騙，並且匯入款項至被告上開帳
      戶等情，則據證人甲○○於警詢中證述在卷，並有該匯款
      執據（提款機交易明細）3紙、台新國際商業銀行敦南分
      行帳號0000000000000號活期存款帳戶交易明細，在卷足
      憑。是被告所有之上開帳戶，確係由詐騙集團成員持有使
      用，並供作詐騙被害人後將款項匯入之用。
（二）經本院訊問被告上開帳戶之提款卡密碼是否為自設密碼，
      其答稱：其係自設密碼為134689等語（見本院97年10月16
      日準備程序筆錄），雖其辯稱其將密碼寫在紙條上一併遺
      失云云，惟其辯稱於12月17日因吳寶菊要還債，故其前往
      銀行換發晶片卡，在附近商圈逛街遺失，然證人吳寶菊於
      偵訊中證稱被告係要其匯款至台灣企銀帳戶，自96年4月
      起，每月還款1萬元，最後一次係97年2月份等語（見臺灣
      臺南地方法院檢察署97年度偵字第2632號偵訊筆錄），被
      告並未告知吳寶菊匯款至台新商業銀行敦南分行帳戶之事
      實，亦為被告所不否認。
（三）依卷附台新國際商業銀行敦南分行帳號0000000000000號
      活期存款帳戶帳戶之申請人資料及交易明細可知，該帳戶
      被告於85年12月31日開戶使用至91年6 月21日餘款621元
      後迄96年12月18日間均未曾使用該帳戶，於96年12月18日
      下午18時38分27秒始以自動提款機轉出100元，於當日20
      時0分9秒存入12,000元旋於20時12月46 秒由跨行自動提
      款機領取12,000元，於22時53分22秒由他人存入4000元後
      ，即於23時1分31秒、23時4分21秒、23時6分29秒由告訴
      人甲○○受騙而分別存入28,000元、27,000元、2,000元
      ，而被告亦坦承於96年12月間並無固定之工作，其於多年
      未使用該帳戶，迄於96年12月18日領取晶片金融卡，有有
      台新國際商業銀行97年11月24日台新作文字第9715533號
      函在卷可證，竟於領取晶片卡後旋於當日晚間為詐欺集團
      成員使用，而其所辯係為供吳寶菊匯款至該帳戶亦與事實
      不符，業如前述，依該提款卡之密碼係其自行設立，非由
      其提供他人使用難以領款，依卷附上開帳戶交易明細所示
      ，在被害人匯款之後，該帳戶隨即有跨行提款之紀錄，本
      件既係利用上開帳戶作為收取騙得款項之工具，則若非是
      被告所提供，使該集團能據以確實掌控該帳戶的使用，衡
      情要無可能選擇此一隨時可能遭原帳戶所有人掛失而無法
      使用之帳戶，作為收取款項之用，依該詐騙集團成員無甘
      冒無法領款之風險而提供該帳號供受騙者匯款之可能以觀
      ，上開帳戶之存摺、金融卡及密碼，確係被告交付與他人
      使用無疑。至被告雖曾於事後於96年12月20日以電話語音
      掛失，有台新國際商業銀行97年11月24日台新作文字第
      9715533號函附及所附語音光碟在卷可參，惟其係供他人
      使用數日後始行為之，亦無法作為有利被告之積極佐證。
（四）按金融機構之存款存摺、提款卡及密碼等，事關存戶個人
      財產權益之保障，一般人均有應予妥善保管以防遭他人任
      意使用之認識，縱使委託提領款或遇特殊情況偶有將之交
      付他人之時，亦必親信之人或經深入瞭解用途後再行提供
      使用。該等專有物品若落入不明人士手中，極易被利用為
      收納財產犯罪所得之工具，或向不特定人訛騙等不法勾當
      ，復為報章媒體一再披露之詐騙集團犯罪態樣，亦為一般
      生活認知即可易於體察之常識。被告為一智慮健全且有社
      會經驗之成年人，主觀上自足以預見其將帳戶交予他人使
      用，該人可能將此帳戶作為不法收取他人款項之用，被告
      既已預見及此，竟仍將上開郵局帳戶之存摺、金融卡及密
      碼，逕自交付與他人使用，則其對於因此幫助他人為財產
      犯罪之結果，自有所容認，是被告顯具有幫助他人犯詐欺
      罪之不確定故意存在無訛。至於本件雖因被告否認犯行，
      以致無法確知其實際交付時間、地點及對象，惟仍可據以
      推知本件交付之時間應為申請該帳戶之後，地點則在臺灣
      地區某處，交付之對象，則從有利於被告之認定為某成年
      人，均附此敘明。
（五）綜上所述，被告所辯顯係事後飾卸之詞，無足採信，本件
      事證明確，被告犯行洵堪認定。
三、按刑法上之幫助犯，係對於犯罪與正犯有共同之認識，而以
    幫助之意思，對於正犯資以助力，而未參與實施犯罪之行為
    者而言（最高法院75年度臺上字第1509號、88年度臺上字第
    1270號判決意旨參照）。是如未參與實施犯罪構成要件之行
    為，且係出於幫助之意思提供助力，即屬幫助犯，而非共同
    正犯。本件被告提供所有帳戶存摺、金融卡及密碼，所實施
    者並非構成要件之行為，僅係與以詐騙集團助力，使之易於
    實施上開詐欺取財犯行，核屬幫助犯；又因該他人及所屬詐
    騙集團成員所為係犯詐欺取財罪，是核被告所為，係犯刑法
    第30條第1項、第339條第1項之幫助詐欺取財罪。移送併辦
    部分與本案係同一事實，本院自得一併審理。被告幫助他人
    犯罪，為幫助犯，爰依刑法第30條第2項規定減輕其刑。爰
    審酌被告任意提供帳戶與他人使用，足以助長詐騙集團財產
    犯罪之風氣，影響社會正常交易安全，增加被害人尋求救濟
    之困難，並使犯罪之追查趨於複雜，且被告犯後矢口否認犯
    行，態度不佳等一切情狀，量處如主文所示之刑，並諭知易
    科罰金之折算標準。
據上論斷，應依刑事訴訟法第299條第1項，刑法第30條第1項、
第2項、第339條第1項、第41條第1項前段，刑法施行法第1條之1
，判決如主文。
本案經檢察官羅月君到庭執行職務。
中    華    民    國    97    年    12    月    15    日
                  刑事第十四庭  審判長法  官  蔡坤湖
                                      法  官  李家慧
                                      法  官  沈君玲
以上正本證明與原本無異。
如不服本判決應於收受送達後10日內向本院提出上訴書狀，並應
敘述具體理由；其未敘述上訴理由者，應於上訴期間屆滿後20日
內向本院補提理由書（均須按他造當事人之人數附繕）「切勿逕
送上級法院」。
                                      書記官  劉麗英
中    華    民    國    97    年    12    月    16    日
附錄本案論罪科刑法條全文：
中華民國刑法第339條
（普通詐欺罪）
意圖為自己或第三人不法之所有，以詐術使人將本人或第三人之
物交付者，處5年以下有期徒刑、拘役或科或併科1千元以下罰金
。
以前項方法得財產上不法之利益或使第三人得之者，亦同。
前二項之未遂犯罰之。


司法院資訊處製作；財團法人民間司法改革基金會備份。
